臺灣新竹地方法院刑事判決　　　　　　　　　　　　　九十一年度交訴字第六九號
　　公　訴　人　臺灣新竹地方法院檢察署檢察官
　　被　　　告　丙○○
右列被告因過失致死案件，經檢察官提起公訴（九十一年度偵字第一八三九號），本
院判決如左：
    主  文
丙○○因過失致人於死，處有期徒刑陸月，如易科罰金以參佰元折算壹日。
    事  實
一、丙○○於民國九十年十月六日十九時五十三分許，駕駛向全泰小客車租賃公司所
    承租之車牌號碼ＧＧ－二五六一號自小客車，沿新竹縣關西鎮○○里○○路由龍
    潭往關西方向行駛，行經新竹縣中豐路十八號前，本應注意行車速度，依標誌或
    標線之規定，無標誌或標線者，在市區道路，時速不得超過五十公里，在郊外道
    路時速不超過六十公里；且在雙向二車道行駛時，應在遵行車道內行駛，在劃有
    分向限制線之路段，不得駛入來車之車道內，而依當時天候晴，路面舖設柏油、
    乾燥，無缺陷，亦無障礙物，且視距良好等情，客觀上並無不能注意之情事，其
    竟疏未注意，而以超越當地限速四十公里之速度即時速六十公里超速行駛，並駛
    入對向車道，致煞車不及而撞及適沿新竹縣關西鎮○○路關西往龍潭方向行駛，
    無駕駛執照且未配戴安全帽之花雲展騎乘車牌號碼ＧＦＤ－五五三號之重機車，
    致花雲展人車倒地，並受有頭、腹部外傷，造成體腔出血，經送往桃園敏盛綜合
    醫院龍潭分院急救後再轉往桃園敏盛綜合醫院經國總院醫治，延至九十年十月七
    日凌晨零時十四分許，不治死亡。丙○○於本件車禍發生後，在未被有偵查犯罪
    職權之機關或公務員查知其為犯人前，即向前來處理之新竹縣警察局新埔分局關
    西分駐所警員陳明瑜坦承肇事，並表示願接受裁判之意。
二、案經被害人花雲展之父乙○及花雲展之配偶戊○○訴由臺灣桃園地方法院檢察署
    檢察官及臺灣新竹地方法院檢察署檢察官自動檢舉偵查起訴。
    理  由
一、訊據被告丙○○對於有於右揭時、地駕駛上開自小客車與被害人花雲展發生撞及
    之事實，自承不諱，惟矢口否認有何過失致死犯行，辯稱：沒有闖入被害人之車
    道，是被害人要超車而駛入伊車道與伊發生撞及，因被害人撞到伊，所以才將方
    向盤往左打，伊要煞車但已經來不及了云云。經查：
（一）被告於警訊時供稱，車禍發生當時，時速約六十公里等語（見臺灣桃園地方法
      院檢察署九十年度相字第五九二號相驗卷宗第十二頁反面）；其於偵查中亦供
      稱，相撞時伊車速約六十公里等語（見上開相驗卷第二十頁反面），而肇事路
      段之限速為四十公里，有道路交通事故調查報告表在卷可稽（見上開相驗卷第
      十頁），並經至車禍現場採證之警員丁○○到庭證述在卷（見本院九十一年六
      月二十五日訊問筆錄），是被告駕車行經肇事路段時，確有以時速六十公里超
      速行駛之違規行為，至堪認定。被告雖於本院調查時，改稱車禍發生當時，時
      速不到六十公里，只有五十五公里左右云云，惟本院開始受理調查本案時距事
      發時將近十月，而依被告事發當天所陳而製作之警訊筆錄及事發隔日於偵查中
      所為之偵訊筆錄，相較之下，自以與案發時間相近時所為之陳述，較為可採，
      且上開警訊筆錄及偵訊筆錄，亦係在被告自由意志所為，而無以任何不當之方
      式所製作，故被告於本院調查時，此部分翻異前言之供詞，自無足採。
（二）依車禍現場照片以觀，被害人花雲展所騎乘之重機車於發生撞及後倒地處有五
      分之四車身係位在新竹縣關鎮○○里○○路龍潭往關西方向之道路邊線外，而
      被害人花雲展倒地位置亦有半身係在上開道路邊線外，被告所駕駛之自小客車
      於事故發生後其車身前三分之二部分亦係斜向停放在對向車道上（見上開相驗
      卷第五頁至第七頁）；另觀諸道路交通事故調查報告表，被告所駕駛之自小客
      車與被害人騎乘之機車發生撞及後之碎落物，均係散落在新竹縣關西鎮○○路
      關西往龍潭方向之道路上，且機車倒地之前後車輪位置與自小客車車頭之距離
      分別長達二二點三五公尺、二二點四五公尺（見上開相驗卷第十頁）；證人即
      到場採證之警員丁○○亦於本院調查時證稱：「（現場有汽車的煞車痕嗎？）
      現場沒有任何煞車痕。因為當時是晚上，所以隔天早上我們還有到現場拍照。
      」、「（當時自小客車的車尾還是在他行駛的車道內，車頭跑到對向的車道內
      ？）是的。他的後右車輪輪軸到邊線是二點九公尺，右前車輪是四點五公尺。
      」、「（在往關西車道的方向上都沒有看到汽車或機車散落物或落土？）沒有
      。散落物都是在往龍潭的道路上，而且都是以機車的散落物居多。」等語（見
      本院九十一年六月二十五日訊問筆錄），顯見被告駕駛之自小客車與被害人騎
      乘之重機車之撞及點應係在新竹縣關西鎮○○路關西往龍潭方向即被害人所行
      進之道路上，蓋倘如被告所言，係在其行駛之車道即龍潭往關西方向道路發生
      撞及，則應會有落物置於該車道上，且被害人機車應不至於事故後彈落至對向
      車道邊線以外之處。又被告於偵查中供稱，因為死者當時要超前面的車，所以
      他騎的車子就往內側偏，我的車子當時也是往內側，所以才發生撞及等語（見
      上開相驗卷第二十頁反面），而其於本院調查時改稱，發生撞及時是在伊車道
      的正中央（見本院九十一年八月二日訊問筆錄），是被告所為之陳述，前後互
      有出入，其所言之真實性已非無疑，且撞及點若係在被告車道中央，則依被告
      所述當時是將方向盤往左打，則其當可閃避被害人之來車，而不致發生撞及，
      故被告辯稱是被害人闖入伊所行駛之車道，故而發生撞及云云，洵無足採。至
      證人甲○○於警訊中雖陳稱，因為被害人花雲展超車，而且車速很快才導致車
      禍發生等語；其於偵查中亦證稱，被告駕駛之自小客車沒有闖入對方車道，當
      時對方騎車闖入我們車，本來有跟被告說，結果被告的意思要往右閃，但右邊
      有機車沒辦法，結果就至左邊閃避等語。然證人甲○○係與被告同車之友人，
      其所為之證詞難免有偏坦被告之虞，亦難採信。
（三）再本件經送請台灣省竹苗區車輛行車事故鑑定委員會鑑定後，鑑定結果亦認，
      被告駕駛自小客車超速行駛且駛入對向車道為肇事原因，有台灣省竹苗區車輛
      行車事故鑑定委員會九十一年三月二十五日竹鑑字第九一０三三五號函附之鑑
      定意見書有在卷可按（見臺灣新竹地方法院九十一年度偵字第一八三九號偵查
      卷第三頁至第六頁）。經本院再度函詢該鑑定委員會鑑定所憑之依據，經函覆
      稱，本會於九十一年三月二十五日竹鑑字第九一０三三五號鑑定意見書，其鑑
      定意見為：丙○○駕駛自小客車超速行駛且駛入對向車道為肇事原因，花雲展
      駕駛重機車措手不及無肇事因素。其主要的依據是警方繪製之現場圖及前述邱
      員之警訊筆錄內容，因案發地段屬市區道路，時速限速四十公里以下，而邱車
      自承以時速六十公里之車速行駛，顯然超速行駛，又由邱員自述見死者因超車
      而往左靠，邱車當時亦往左靠，因見死者車突然衝出來，邱車就右打，結果有
      機車在那，只好再往左邊打．．．．顯然邱車因超速行駛且控車不當駛入對向
      車道與死者發生撞及。再依偵查卷第五、六頁照片及現場圖所示，邱車已侵入
      對向車道且車頭約以四十五度方向朝對向車道，又掉落之碎片、死者倒地之位
      置及機車倒地之位置，均往龍潭方向之車道上。綜合上述，顯然在撞及之瞬間
      邱車超速行駛且控車不當侵入對向車道與死者花雲展所駕駛之重機車發生撞及
      等語，有台灣省竹苗區車輛行車事故鑑定委員會九十一年八月十四日竹苗字第
      九一０九０號函在卷可參。此外，復有檢察官履勘現場筆錄及履勘現場照片六
      幀在卷可佐（見臺灣新竹地方法院檢察署九十年度相字第六七二號相驗卷宗第
      十二頁、第十六頁、第十七頁），本件確係被告駕駛自小客車駛入被害人之車
      道，而發生撞及之事實，堪可認定。
（四）按行車速度，依標誌或標線之規定，無標誌或標線者，在市區道路，時速不得
      超過五十公里，在郊外道路時速不超過六十公里；且雙向二車道行駛時，應在
      遵行車道內行駛，在劃有分向限制線之路段，不得駛入來車之車道內。道路交
      通安全規則第九十三條第一項第一款前段、第九十七條第一款、第二款分別定
      有明文。被告為合法領有駕駛執照之人，其駕駛汽車行經肇事路段時，本應注
      意上開規定，且依當時天候晴，路面舖設柏油、乾燥，無缺陷，亦無障礙物，
      且視距良好等情，客觀上並無不能注意之情事，亦有前開道路交通事故調查報
      告表在卷可稽，其竟未注意，超速行駛且未依規定駛入對向車道，因而煞車不
      及，撞及適由新竹縣關西鎮○○路關西往龍潭方向行駛被害人騎乘之機車，被
      告對本件車禍之發生應有過失甚明。
（五）被害人花雲展因遭被告之撞及，致受有頭、腹部外傷及體腔出血之傷害，經送
      往桃園敏盛綜合醫院龍潭分院急救後再轉往桃園敏盛綜合醫院經國總院急救仍
      於九十年十月七日凌晨零時十四分許，不治死亡之事實，業經臺灣桃園地方法
      院檢察署檢察官督同該署法醫師相驗屬實，並製有勘驗筆錄、相驗屍體證明書
      、驗斷書及相驗照片二幀等件在卷足憑（見上開相驗卷第二十頁至第三十二頁
      ），上開相驗卷第七頁、第十一至十六頁），是被告之上開過失駕駛行為與被
      害人之死亡結果間，有因果關係，應屬無疑。綜上所述，本件事證明確，被告
      過失致死犯行，洵堪認定。另被害人花雲展於事故發生時並未配戴安全帽，此
      觀道路交通事故調查報告表之記載可明，且證人丁○○於本院調查時證稱，事
      故發生時不知被害人有無戴安全帽，但當時現場安全帽是卡在機車腳踏板處等
      語（見本院九十一年六月二十五日訊問筆錄），並有現場機車照片附卷可參（
      見臺灣桃園地方法院檢察署九十年度相字第五九二號相驗卷第六頁編號三照片
      ），是倘被害人於事禍發生當時有配戴安全帽，則其遭撞及倒地後，縱該安全
      帽脫離其頭部，亦因係散落於道路上，而無卡在機車腳踏板處之理，是被害人
      於事發當時，並未配載安全帽，應屬為真，然查本件被害人死亡之原因係體腔
      出血，且驗斷書內頭面頸部之勘驗係雙眼眶瘀血及雙額有多處挫傷，並無顱內
      出血之情形，此觀相驗屍體證明及驗斷書可明，故被害人未載安全帽應非肇致
      本件車禍死亡原因之一；至被告指稱被害人係酒駕車一節，經本院向桃園敏盛
      綜合醫院龍潭分院函查被害人到院急救時，是否有進行酒精濃度測試，經函覆
      稱，九十年十月六日被害人至該院就診時，有為其施測血液中酒精含量，經測
      式結果為三四五點五ｍｇ，固有敏盛綜合醫院龍潭分院九十一年七月十一日九
      十一盛分總字第一六三三號函附之生化檢驗報告單一紙附於本院卷可憑，惟本
      件係被告超速駕駛且駛入被害人車道與被害人發生撞及，如前所述，是縱被害
      人有酒醉駕車之情形，其酒醉駕駛之行為僅是否構成公共危險罪之問題，要非
      本件車禍發生之原因，是被告雖一再陳稱被害人係酒醉駕車，然此無解於被告
      過失責任之認定。
二、核被告所為，係犯刑法第二百七十六條第一項之過失致死罪。另於犯罪未被發覺
    前，向該管公務員告知其犯罪，而不逃避接受裁判者，即與刑法第六十二條規定
    自首之條件相符。至於自首後對其罪事實有所主張或辯解，係被告辯護權之行使
    ，不能據此一端即謂被告無接受裁判之意；最高法院八十四年度台上字第八二九
    號判決可資參照。被告於本件車禍發生後，在未被有偵查犯罪職權之機關或公務
    員查知其為犯人前，即委請同車友人甲○○報案，且向到現場之警員自承犯罪及
    表示願受裁判之意等情，業經新竹省警察局新埔分局關西分駐出所警員丁○○到
    庭證述明確（見本院九十一年六月二十五日訊問筆錄），足認被告已符合自首之
    要件，雖其於偵審程序中否認其有過失致死之犯行，惟依上開說明，應無解其所
    為自首之行為，而應依刑法第六十二條前段之規定減輕其刑。爰審酌被告駕車於
    行經肇事路段，所為之上開駕駛行為之過失程度、所生之危害、肇事後並未逃逸
  ，態度尚稱良好，而被害人無駕駛執照即騎乘機車，據被害人家屬自承在卷，且
    未配戴安全帽，並於酒後血液中酒精濃度高達三五四點五ｍｇ之情形下仍騎乘機
    車，此業據本院依職權向桃園敏盛綜合醫院龍潭分院查核屬實，有生化檢驗單一
    紙在卷可憑，暨被告尚未與被害人家屬達成民事和解等一切情狀，量處如主文所
    示之刑，並諭知易科罰金之折算標準。
據上論斷，應依刑事訴訟法第二百九十九條第一項前段，刑法第二百七十六條第一項
、第六十二條前段，罰金罰鍰提高標準條例第一條前段、第二條，判決如主文。
本案經檢察官劉邦繡到庭執行職務。
中      華      民      國      九十一      年     九    月      十六   日
                                      臺灣新竹地方法院交通法庭
                                          法  官  王  鳳  儀
右正本證明與原本無異。
如不服本判決，應於判決送達後十日內向本院提出上訴狀( 應附繕本 )，上訴於
臺灣高等法院。
                                          書記官  陳  進  楷
中      華      民      國      九十一      年     九    月      十七   日
附錄論罪科刑法條：
中華民國刑法第二百七十六條第一項：
因過失致人於死者，處二年以下有期徒刑、拘役或二千元以下罰金。
